【裁判字號】    97,易,2024
【裁判日期】    980206
【裁判案由】    詐欺
【裁判全文】
臺灣彰化地方法院刑事判決              97年度易字第2024號
公  訴  人  臺灣彰化地方法院檢察署檢察官
被      告  甲○○
上列被告因詐欺案件，經檢察官提起公訴（九十七年度偵字第九
四五八號），本院判決如下：
    主  文
甲○○無罪。
    理  由
一、公訴意旨略以：被告甲○○明知提供自己之帳戶給陌生人，
    足以幫助犯罪集團隱匿身分，且做為實施詐欺財產犯罪之轉
    帳、收款之用，事後無法追查金錢流向，竟不違背其本意，
    於民國九十七年九月七日下午二時三十分許（起訴書誤載為
    九十七年九月六日；業經蒞庭檢察官具狀更正），在臺北縣
    三重市○○路之肯德基餐廳附近，將自己所有中華郵政股份
    有限公司鹿港郵局局號第0000000號、帳號第○八八
    ○六○號（起訴書誤載為第0000000號；業經蒞庭檢
    察官具狀更正）帳戶（下稱上開中華郵政帳戶）之存摺、印
    鑑、提款卡等物交付給真實姓名、年籍不詳之詐騙集團成員
    ，並告知密碼。嗣於九十七年九月八日，詐騙集團成員撥打
    電話給告訴人乙○○，佯稱郵局之客服人員，並詐稱：因宅
    急便人員製作貨單有誤，內部作業疏失，要辦理十二期分期
    付款云云，使乙○○陷於錯誤，而於同日晚上十時四十三分
    許，以自動櫃員機匯款新臺幣（下同）二萬九千九百八十六
    元（起訴書誤載為二萬四千九百八十六元；業經蒞庭檢察官
    具狀更正）進入上開中華郵政帳戶內，詐騙集團成員立刻提
    領一空，因認被告涉犯刑法第三十條第一項、第三百三十九
    條第一項之幫助詐欺取財罪嫌等語。
二、按犯罪事實應依證據認定之，無證據不得認定犯罪事實，又
    不能證明被告犯罪者，應諭知無罪之判決，刑事訴訟法第一
    百五十四條第二項、第三百零一條第一項分別定有明文。又
    認定不利於被告之事實，須依積極證據，苟積極證據不足為
    不利於被告事實之認定時，即應為有利於被告之認定，更不
    必有何有利之證據（最高法院三十年上字第八一六號判例意
    旨參照）；事實之認定，應憑證據，如未能發現相當之證據
    ，或證據不足以證明，自不能以推測或擬制之方法，以為裁
    判基礎（最高法院四十年臺上字第八六號判例意旨參照）；
    認定犯罪事實所憑之證據，雖不以直接證據為限，間接證據
    亦包括在內；然而無論直接或間接證據，其為訴訟上之證明
    ，須於通常一般之人均不致有所懷疑，而得確信其為真實之
    程度者，始得據為有罪之認定（最高法院七十六年臺上字第
    四九八六號判例意旨參照）。
三、公訴人認被告甲○○涉犯幫助詐欺取財罪嫌，無非係以證人
    乙○○於警詢之證述、乙○○轉帳之交易明細表、上開中華
    郵政帳戶之開戶資料及交易明細表，作為主要論據。然訊據
    被告堅決否認有何幫助詐欺犯行，辯稱：伊於九十七年九月
    六日看報紙廣告應徵司機工作，並撥打門號0000000
    000號行動電話與對方聯絡，對方要求先確認帳戶能否正
    常使用，伊始於同月七日下午二時三十分許，到臺北縣三重
    市○○路肯德基餐廳前，將提款卡交給自稱「阿華」之成年
    男子，對方事後還有打電話告訴伊隔天就可以上班，並約在
    臺中ＳＯＧＯ百貨公司見面，對方沒有到，後來伊就聯絡不
    到對方，伊於九十七年九月十日曾向郵局掛失等語。
四、按被告以外之人於審判外之言詞或書面陳述，除法律有規定
    者外，不得作為證據。被告以外之人於審判外之陳述，雖不
    符前四條之規定，而經當事人於審判程序同意作為證據，法
    院審酌該言詞陳述或書面陳述作成時之情況，認為適當者，
    亦得為證據。當事人、代理人或辯護人於法院調查證據時，
    知有第一百五十九條第一項不得為證據之情形，而未於言詞
    辯論終結前聲明異議者，視為有前項之同意。刑事訴訟法第
    一百五十九條第一項、第一百五十九條之五分別定有明文。
    經查，證人乙○○於警詢時之證述，屬被告以外之人於審判
    外之言詞陳述，為傳聞證據，然被告於本院準備程序既同意
    將之引為證據（本院卷一第一六一頁），且經本院於審理時
    當庭直接提示而為合法之調查，被告未於言詞辯論終結前聲
    明異議，本院復審酌該言詞陳述係由證人出於自由意識而陳
    述，並無非法取證之情況，依刑事訴訟法第一百五十九條之
    五之規定，認上開證人於警詢時之證述，應得採為認定本件
    犯罪事實所憑之證據。
五、經查：
  (一)詐騙集團內真實姓名年籍均不詳、自稱「郵局行政客服人員
    」之成年女子及自稱「客服人員」之成年男子確曾於九十七
    年九月八日先後撥打電話給乙○○，並佯稱：因宅急便人員
    製作貨單有誤，內部作業疏失，要辦理十二期分期付款云云
    ，致乙○○陷於錯誤，於同日晚上十時四十三分許，依照指
    示操作自動櫃員機，因而匯款二萬九千九百八十六元至上開
    中華郵政帳戶內等情，固經證人乙○○於警詢（偵卷第五至
    七頁）時，證述明確，並有乙○○轉帳之客戶交易明細表一
    紙（偵卷第八頁）、上開中華郵政開戶資料及交易明細表一
    份（偵卷第十至十二頁）在卷可稽，然此僅能證明乙○○確
    有遭到詐騙集團詐騙，並將款項匯至上開中華郵政帳戶之事
    實，尚不足以推論被告確有基於幫助他人詐欺取財之不確定
    故意，提供其上開中華郵政帳戶供詐欺集團用以詐騙乙○○
    款項之事實。
  (二)被告係於九十七年九月六日依報紙廣告應徵司機工作，並撥
    打門號0000000000號行動電話與對方聯絡，因對
    方要求先確認被告帳戶能否正常使用，被告始於同月七日下
    午二時三十分許，前往臺北縣三重市○○路之肯德基餐廳前
    ，將上開中華郵政帳戶之提款卡交付給自稱「阿華」之成年
    男子，對方事後曾撥打電話給被告，告知隔日即可上班，且
    與被告約在臺中市ＳＯＧＯ百貨公司見面，但對方並未到場
    ，被告亦聯絡不到對方等情，迭經被告於警詢（偵卷第三、
    四頁）、偵訊（偵卷第二六、二七頁）、本院準備程序及審
    理（本院卷一第一五九至一六二頁、本院卷二第一一○至一
    一二頁）時，供述綦詳。再者，卷附被告所提出之報紙廣告
    一紙（偵卷第十三頁），其上確有「司機日領」之廣告，並
    留有門號0000000000號行動電話之聯絡電話；而
    被告所持用門號0000000000號行動電話，於九十
    七年九月六日下午二時十七分三十二秒、同日下午三時十七
    分三十秒、同日下午五時六分七秒，確有與門號00000
    00000號行動電話通話之紀錄；自九十七年九月七日上
    午十一時四十四分許起至下午一時十九分許止，亦先後與門
    號0000000000號行動電話有多達五次之通聯紀錄
    ，且被告所持用上開行動電話於當日通話時所使用之基地臺
    均位在臺北縣三重市○○路四段一四七號八樓；其後，門號
    0000000000號行動電話持用人又分別於九十七年
    九月七日晚上七時三十八分十一秒、同月八日中午十二時七
    分三十六秒撥打被告所持用門號0000000000號行
    動電話，此有和信電訊股份有限公司回函（本院卷一第十一
    、十二頁）、門號0000000000號行動電話雙向通
    聯（本院卷二第二一、二二頁）各一份在卷可考；核與被告
    供述之情節，均屬相符，足認被告上開辯詞，尚非無據。
  (三)被告於九十七年九月十日下午五時五分十二秒、同日下午五
    時六分一秒，確曾以其所持用門號0000000000號
    行動電話，先後撥打門號0000000000號免付費電
    話、門號0000000000號市內電話等中華郵政公司
    客服專線，此有門號0000000000號行動電話雙向
    通聯（本院卷二第二六頁）一份附卷可佐，亦徵被告所辯：
    伊於九十七年九月十日曾向郵局掛失等語，應為可採。
  (四)被告除上開中華郵政帳戶外，另於第一商業銀行鹿港分行、
    合作金庫銀行彰化分行、彰化縣鹿港信用合作社均各有活期
    儲蓄存款帳戶，且上開帳戶往來均屬正常，並無不明匯款出
    入之情事，此有金融機構回應狀態一份（本院卷一第九、十
    頁）、第一商業銀行鹿港分行九十七年十二月二十六日（九
    七）一鹿字第一七五號函及隨函檢附之開戶基本資料、存款
    明細分類帳、金融卡申請書一份（本院卷二第八五至九○頁
    ）、合作金庫商業銀行彰化分行九十七年十二月二十五日合
    金彰存字第○九七○○○六四四九號函及隨函檢附之開戶基
    本資料、交易明細表一份（本院卷二第九一至九五頁）、保
    證責任彰化縣鹿港信用合作社九十七年十二月二十五日彰鹿
    信合社字第九七○○○五二六號函及隨函檢附之開戶資料、
    存戶往來明細、晶片金融卡申請書一份（本院卷二第九六至
    九九頁）附卷可佐。
  (五)按交付帳戶予他人使用而成立幫助詐欺取財罪，必須幫助之
    人於行為時，明知或可得而知，被幫助人將持其所交付之帳
    戶向他人詐取財物，反之，如幫助之人並無幫助之意思，亦
    非認識被幫助人將持以犯詐欺取財罪，而交付帳戶之相關資
    料，即不能成立幫助詐欺取財罪。本件詐欺集團成員於九十
    七年九月七日取得被告所交付之上開中華郵政帳戶提款卡後
    ，仍於同日晚上及翌日中午先後二次撥打電話給被告，並與
    被告約定於九十七年九月八日見面，業如前述，可見本件詐
    欺集團成員顯然有意延滯被告發現受騙之時間，藉以利用被
    告尚未發現受騙而不及報案或掛失之期間，以上開中華郵政
    帳戶作為詐欺取財犯罪使用，自不能僅以詐欺集團成員不可
    能使用行騙所得帳戶作為詐欺取財之匯款帳戶及被告受騙並
    未報案等理由，即逕行推論被告對交付上開中華郵政帳戶提
    款卡作為實行詐欺取財犯行有所預見。
  (六)被告上開辯解既難認有何不可採信之處，自難徒憑其將上開
    中華郵政帳戶提款卡及密碼交付予他人，遽認被告即有容任
    他人為不法使用之主觀犯意，且本件公訴人所舉證據，又無
    法證明被告確有幫助詐欺取財之直接或間接故意，而本院在
    得依或應依職權調查證據之範圍內，復查無其他積極證據，
    足以證明被告有公訴人所指之幫助詐欺取財犯行，本件既存
    有合理懷疑，致本院無法形成被告有罪之確切心證，要屬不
    能證明被告犯罪，按諸前揭說明，自應諭知被告無罪之判決
    。
據上論斷，應依刑事訴訟法第三百零一條第一項，判決如主文。
本案經檢察官林子翔到庭執行職務。
中    華    民    國    98    年    2     月    6     日
                   刑事第六庭     審判長法官  王義閔
                                       法 官  鮑慧忠
                                       法 官  鄭舜元
以上正本證明與原本無異。
如不服本判決應於收受判決後10日內向本院提出上訴書狀，並
應敘述具體理由。其未敘述上訴理由者，應於上訴期間屆滿後
20日內向本院補提理由書(均須按他造當事人之人數附繕本)
「切勿逕送上級法院」。
告訴人或被害人對於判決如有不服具備理由請求檢察官上訴者，
其上訴期間之計算係以檢察官收受判決正本之日期為準。
中    華    民    國    98    年    2     月    6     日
                                      書記官  陳秀香


司法院資訊處製作；財團法人民間司法改革基金會備份。
